【裁判字號】    97,訴,5735
【裁判日期】    971126
【裁判案由】    清償借款
【裁判全文】
臺灣臺北地方法院民事判決              97年度訴字第5735號
原      告  新榮資產管理股份有限公司
法定代理人  乙○○○
訴訟代理人  丙○○
被      告  甲○○
上列當事人間清償借款事件，本院於民國97年11月19日言詞辯論
終結，判決如下：
    主  文
被告應給付原告新臺幣肆佰參拾貳萬參仟捌佰捌拾玖元，及自民
國九十二年九月二十四日起至清償日止，按年息百分之九點三七
五計算之利息，並自民國九十二年九月二十四日起至清償日止，
按上開利率百分之二十計付違約金。
訴訟費用由被告負擔。
    事  實及理  由
壹、程序方面：
一、訴外人新光人壽保險股份有限公司（下稱新光人壽）業已於
    民國95年5 月30日. 依金融機構合併法第15條第1 項第1 款
    及第18條第3 項之規定，將其對被告之債權讓與原告，並於
    同年5 月30日將債權讓與之事實公告於台灣新生報第14、15
    版，原告因而受讓新光人壽之債權等情，有債權讓與證明書
    及台灣日報附卷可稽，是本債權讓與對債務人即被告已發生
    效力。
二、依兩造約定書第30條約定及保證書，兩造合意以臺灣臺北地
    方法院為第一審管轄法院，有約定書及保證書在卷可稽。從
    而，本院自對本案有管轄權，併予敘明。
貳、實體方面：
一、原告起訴主張：
    訴外人吳林寶月於83年11月17日以被告甲○○為連帶保證人
    ，向原債權人新光人壽借款新臺幣（下同）7,500,000 元，
    約定借款期間自83年11月17日起至103 年11月17日止，利息
    按年利率9.375 ％計算，並以以一個月為一期，分240 期，
    按期平均攤還本息，如未依約清償，借款視為全部到期，逾
    期在6 個月以內者併按上開利率10％、超過6 個月部分併按
    上開利率20％加付違約金。嗣因吳林寶月未依約清償，經新
    光人壽聲請拍賣抵押物強制執行，並以臺灣士林地方法院92
    年度執字第7041號案繫屬在案，惟拍賣擔保品求償後，原告
    仍未能全數受償，迄今尚有本金4,323,889 元及利息、違約
    金未獲清償，是依約定書第9 條第1 項第5 款約定，被告已
    喪失期限利益，借款債務視為全部到期，應即償還借款，屢
    經向被告催討，均置之不理。為此，爰依消費借貸及連帶保
    證契約之法律關係，請求被告給付本金4,323,889 元及其利
    息、違約金等語。並聲明：如主文所示。
二、被告抗辯則略以：
  (一)原告並未舉證及提出相關之還款明細及計算式，以憑查對金
    額，應原告提出；且債務人吳林寶月、及其子女吳美玲、吳
    靜芳、被告甲○○均有投保原債權人新光人壽之人壽保險，
    並以之擔保債務人吳林寶月之系爭借款，且已遭新光人壽解
    約以抵充系爭借款，故債務人吳林寶月積欠之本金數額尚有
    疑義。
  (二)而依原告提出之「強制執行金額計算書分配表」所載，其關
    於利息及違約金之請求期間均已超過5 年，時效業已消滅，
    就此部分被告自得拒絕給付。另債務人吳林寶月自借款後，
    已繳付本息近4 年，惟經新光人壽聲請強制執行後，其原本
    債權於加計利息、違約金後，超出借款本金甚鉅，該違約金
    之計付，顯然過高，被告自得請求酌減或全免。
  (三)又被告固為債務人吳林寶月之保證人，惟被告於對保當時甫
    自軍中退伍，尚未就業，亦無資力，債權人竟仍同意令被告
    擔任債務人之保證人，明顯有過失，依民法第二百十七條規
    定，亦得請求免除或減輕給付金額。
  (四)並聲明：原告之訴及假執行聲請駁回。
三、原告主張之事實，業據原告提出債權讓與證明書、債權讓與
    金額表、台灣新生報、保證書、住宅貸款借據、強制執行金
    額計算分配表、約定書為證。被告除就欠款金額及請求免除
    或減免給付部分為如上抗辯外，均未加以爭執。經查：
  (一)按當事人主張有利於己之事實者，就其事實有舉證之責任。
    但法律別有規定，或依其情形顯失公平者，不在此限。民事
    訴訟法第277 條定有明文。又按原告於起訴原因已有相當之
    證明，而被告於抗辯事實並無確實證明方法，僅以空言爭執
    者，當然認定其抗辯事實之非真正，而應為被告不利益之裁
    判，最高法院18年上字第1679號著有判例，可資參照。本件
    原告主張之事實，已據其提出前揭相關證物為佐，被告並未
    爭執其真正，僅辯稱原告未提供相關之還款明細及計算式以
    供查對，實際欠款金額容有爭議云云。惟債務人吳林寶月以
    被告為連帶保證人自83年11月起即向新光人壽貸款，兩造往
    來已久，且新光人壽亦已於92年間聲請強制執行拍賣擔保品
    ，何以於擔保品拍賣後，原告就其受讓不足額部分另向被告
    求償時，始爭執欠額金額有疑義？況被告迄未指摘及舉證原
    告之請求有何違誤之處；加以，被告另抗辯有投保新光人壽
    之人壽保險，並以之抵充系爭貸款，亦未據其提出人壽保險
    契約以為佐證，依首開判例意旨，自難認伊之抗辯為可取。
  (二)被告另辯稱原告請求其給付強制執行金計算書分配表內超過
    5 年部分之利息、違約金，已罹於時效云云。惟按向主債務
    人請求履行及其他中斷時效之行為，對於保證人亦生效力；
    又消滅時效，因開始執行行為或聲請強制執行而中斷；時效
    中斷者，自中斷之事由終止時，重行起算，民法第747 條、
    第129 條第2 項第5 款、第137 條第1 項分別定有明文。本
    件原債權人新光人壽業經聲請拍賣抵押物強制執行，並以臺
    灣士林地方法院92年度執字第7041號案繫屬在案而生中斷時
    效等情，業據原告所提出強制執行金額計算書分配表附卷為
    證，被告就此亦不表爭執。依上開規定對於被告亦生效力。
    是原告請求被告給付系爭借款本息及違約金，並未罹於時效
    。
  (三)至被告請求酌減違約金云云。依民法第252 條規定，約定之
    違約金額過高者，法院得減至相當之數額；惟約定之違約金
    是否過高，應就債務人若能如期履行債務時，債權人可得享
    受之一切利益為衡量之標準（最高法院51年台上字第19號判
    例意旨參照）。經查，債務人吳林寶月或被告若能如期履行
    或清償債務，原債權人新光人壽及原告可將收回之款項再為
    放款，原告將因被告之遲延清償債務受有差額利息損失；又
    如合併按約定利率1 成或2 成之違約金計算，本件借款利息
    與違約金利率至多為年息11.25 ％，堪認為合理，原告依之
    請求，尚無有失公平之處，自無酌減違約金之必要。
  (四)末以，「稱保證者，謂當事人約定，一方於他方之債務人不
    履行債務時，由其代負履行責任之契約。當事人互相表示意
    思一致者，無論其為明示或默示，契約即為成立。」，民法
    第739 條、第153 條第1 項分別定有明文。本件被告並未否
    認其為連帶保證人，但僅辯稱其於對保當時尚未就業，並無
    資力，債權人竟令其擔任債務人吳林寶月之保證人，就本件
    借款損害之發生或擴大顯然與有過失，自得請求免除或減免
    金額。然衡諸被告已係具備社會通常知識之成年人，自應知
    悉簽署系爭保證書後應負擔之責任為何，倘未知悉，豈有輕
    易在保證書上簽名蓋章之理。是被告既基於自由之意思與原
    債權人新光人壽而成立保證契約，尚難原債權人有何自無過
    失可言，被告此部分所辯，亦非有據。
  (五)綜上，原告之主張為可採信，原告如上之聲明，應予准許。
四、本件為判決之基礎已臻明確，兩造其餘之陳述及所提其他證
    據，經本院斟酌後，認為均於判決之結果無影響，亦與本案
    之爭點無涉，自無庸逐一論述，併此敘明。
五、結論：
    原告之訴為有理由，依民事訴訟法第385 條第1 項前段、第
    78 條，判決如主文。
中    華    民    國    97    年    11    月    26    日
                  民事第四庭    法  官  趙子榮
以上正本係照原本作成
如對本判決上訴，須於判決送達後20日內向本院提出上訴狀
中    華    民    國    97    年    11    月    26    日
                                書記官  謝榕芝


司法院資訊處製作；財團法人民間司法改革基金會備份。
